---
title: "TURKOGLU_Malik"
output: html_document
date: "2026-04-01"
---

```{r setup, include=FALSE}
knitr::opts_chunk$set(echo = TRUE)
library(knitr)
library(questionr)
library(forcats)
library(ggplot2)
```

I) Introduction


On s'intéresse ici à un jeu de données qui concernent un groupe de poisson. 
Les variable sont les suivantes:

Id: identifiant du poisson

Viscera.weight: le poids des viscères du poisson

Diameter: le diamètre du poisson 

Dim3: mesure du poisson selon l'axe 3On a q


Ici, on cherche à obtenir des modèles de régression linéaire qui permettent d'estimer la variable Viscera.weight à

partir de la variable Diameter dans un premier temps , puis à partir de la variable Dim3.

On cherche à estimer la variable  Viscera.weight, le poids des viscères  à partir de la variable Diameter ou à partir

de la variable Dim3.









```{r}
donnees <- read.csv( file = "TURKOGLU_MALIK.csv",
                     sep =","  ,
                     dec ="."  ,
                     stringsAsFactors = TRUE)
```

II) Estimation de Viscera.weight en fonction de Diameter




```{r}
resultat <- lm(formula = Viscera.weight~Diameter,
               data = donnees)
```
On met dans la variable resultat  la variable qu'on veut expliquer et la variable explicative, ça nous permet

d'obtenir le calcul du modèle linéaire.

Maintenant, on  trace le nuage de points qui montre l'évolution du poids des viscères selon le diamètre.


```{r}
ggplot(
  data = donnees,
  mapping = aes(x = Diameter, y = Viscera.weight)
  ) +
  geom_point() +
  geom_smooth(method = "lm", se = FALSE)+
  ggtitle("évolution du poids des viscères en fonction du diamètre")+
  xlab("Diameter(mm)")+
  ylab("Viscera.weight(g)")
```


La droite ne suit pas l'évolution du poids des viscères en fonction du diamètre. Il semble plus approprié ici de

tracer une courbe. 

Pour tracer une courbe, on va utiliser la fonction FunctionModel.

On commence par créér deux nouvelles variables Viscera.weightLog et DiameterLog qui seront respectivement les

résultats de la fonction logarithmique appliquée aux variables Viscera.weight et Diameter.
```{r}
donnees$Viscera.weightLog <- log10(donnees$Viscera.weight)
```


```{r}
donnees$DiameterLog <- log10(donnees$Diameter)
```

On utilise encore ici la fonction lm  pour calculer le modèle linéaire entre les variables logarithmiques.


```{r}
res <-lm(formula = Viscera.weightLog~DiameterLog,
               data = donnees)
```


On trace ensuite l'évolution du poids en fonction du diamètre avec les données à l'échelle logarithmique.

```{r}
ggplot(
  data = donnees,
  mapping = aes(x = DiameterLog, y = Viscera.weightLog)
  ) +
  geom_point() +
  geom_smooth( method = "lm", se = FALSE)+
  ggtitle("évolution du poids  en fonction du diamètre après transformation  logarithmique")+
  xlab("LogDiameter(mm)")+
  ylab("LogViscera.weight(g)")
```




On voit que les points sont autour de la droite, les variables semblent corrélées, on peut poursuivre l'étude du modèle.


Maintenant , on reprend les données d'origines et on trace un graphique à l'échelle logarithmique en appliquant les

coefficients du modèle linéaire de LogViscera.weight en fonction de LogDiameter.

```{r}
functionModel <- function(x){10^res$coefficients[1]*x^res$coefficients[2]}
ggplot(
  data = donnees,
  mapping = aes(x = Diameter, y = Viscera.weight)
  ) +
  geom_point() +
  geom_function(fun = functionModel, colour = "red")+
  ggtitle("évolution du poids en fonction du diamètre avec les données d'origine à l'échelle logarithmique")+
  xlab("Diameter(mm)")+
  ylab("Viscera.weight(g)")
```

Ce modèle semble  précis , les points sont autour de la courbe.

On peut poursuivre et calculer le modèle de régression.

```{r}
summary(res)
```
On a un coefficient de détermination R² de 0,7031, il est supérieur à p-value donc on peut continuer avec le modèle.

 R² vaut 0,7031 ce qui signifie, qu'on a 70,31% de la variance de Viscera.weightLog

est expliqué par la variable DiameterLog. Ainsi, on a   Viscera.weightLog = 1,7397*DiameterLog -4,11.

On peut dire qu'à chaque fois que DiameterLog monte de 1 WeightLog augmente de 1,73.



III) Estimation de Viscera.weight à partir de Dim3

On étudie maintenant  le lien entre Dim3 et Viscera.weight


On calcule le modèle de régresion linéaire  de la variable Viscera.weight en fonction de la variable Dim3.
```{r}
resultat2 <- lm(formula = Viscera.weight~Dim3,
                data = donnees)
```

On trace le nuage de points qui montre l'évolution  du poids des viscères en fonction de Dim3.

```{r}

ggplot(
  data = donnees,
  mapping = aes(x = Dim3, y = Viscera.weight)
  ) +
  geom_point() +
  geom_smooth(method = "lm", se = FALSE)+
  ggtitle("évolution du poids des viscères en fonction de Dim3")+
  xlab("Dim3(mm)")+
  ylab("Viscera.weight(g)")
```

Ici, on remarque une tendance , cependant la droite ne la suit pas , on peut essayer d'enlever les deux valeurs très

éloignées. 


```{r}
 z <-subset(x = donnees, Dim3 < 930)
```

On utilise la fonction Subset pour supprimer les valeurs qui sont beaucoup plus grandes que les autres afin d'obtenir

une droite qui suit mieux la tendance des points.

```{r}
ggplot(
  data = z,
  mapping = aes(x = Dim3, y = Viscera.weight)
  ) +
  geom_point() +
  geom_smooth(method = "lm", se = FALSE)+
  ggtitle("évolution du poids en fonction de Dim3")+
  xlab("Dim3(mm)")+
  ylab("Viscera.weight(g)")
```

Après avoir enlevé les valeurs atypiques, on obtient un graphique avec  tous les points qui suivent l'allure de la

droite. 



On calcule à nouveau le modèle de régression linéaire sans les données aberrantes.


```{r}
res2 <-lm(formula = Viscera.weight~Dim3,
          data = z)
```


On calcule à nouveau le modèle de régression linéaire sans les données aberrantes.


On affiche le résumé du calcul avec les nouvelles données.

```{r}
summary(res2)
```
On a un R² de 0,9221 qui est supérieur à la p-value donc on peut poursuivre avec le modèle.

 R² vaut 0.9221 ce qui signifie  que 92,21% de la variance du poids qui est expliquée par Dim3. 

On a Viscera.weight = Dim3*0,32672 -5,52 

A chaque fois que Dim3 augmente de 1 le poids des viscères augmente de 0,32.

IV) Conclusion

Ainsi , on a deux modèles linéaires qui permettent d'estimer le poids des viscères des poissons:


Viscera.weightLog = 1,7397*DiameterLog -4,11.


Viscera.weight = Dim3*0,32672 -5,52  



Ces deux modèles ont respectivement des R² qui valent 70,31% et 92,21%.


On peut par conséquent en déduire qu'il est plus facile d'obtenir une idée précise du poids des viscères à partir de


Dim3, puisque le modèle avec Dim3 explique une plus grande partie de la variance de Viscera.weight.





